臺灣士林地方法院交通事件裁定　　　　 100年度交聲字第59號
原處分機關　臺北市交通事件裁決所
異　議　人
即受處分人　林秀美
上列異議人即受處分人因違反道路交通管理處罰條例案件，對於
臺北市交通事件裁決所於民國99年12月30日所為之處分（原處分
案號：北市裁申字第22-AEY739038號）聲明異議，本院裁定如下
：
    主  文
原處分撤銷。
林秀美不罰。
    理  由
一、異議意旨略以：本件交通違規事件有爭議，異議人於民國99
    年12月6 日17時36分許駕駛自用小客車行經臺北市○○路○
    段768 巷口及玉成街交叉口停等紅燈時，當時異議人車輛確
    係為靜止狀態，而南港分局玉成派出所警員騎乘警用機車由
    八德路四段768 巷往玉成街方向前來，並停車於異議人車前
    約5 公尺處，隨即以揮手方式，示意異議人向前行駛，異議
    人即依其指示向前行駛並左轉將車輛停靠於玉成街旁，員警
    隨即向前盤查並索取聲明人之行、駕照，隨後離開異議人車
    輛後方約10公尺處，異議人當時自忖一切依照指示，員警應
    為執行例行性臨檢勤務，故並未下車，約3 分鐘後員警走回
    異議人車輛旁，表示因異議人人違規闖越紅燈要當場舉發。
    異議人卻無闖紅燈之違規意圖，否則豈有明知員警在前，卻
    仍強行闖越紅燈，而後自行停車遭罰之理？再者，異議人確
    認員警之指揮手勢為要異議人向前續行，伊遵照指揮行車並
    無違法之處，僅此具狀依法提出聲明異議，請求撤銷原處分
    等語。
二、原處分意旨略以：異議人即受處分人林秀美駕駛車號1105-E
    A 號自用一般小客車，於99年12月6 日17時36分許，行經臺
    北市○○路○段，為警攔停舉發有「駕車行經有燈光號誌管
    制之交岔路口闖紅燈」之違規，爰依道路交通管理處罰條例
    第53條第1 項之規定，處罰鍰新臺幣（下同）2,700 元，並
    依同條例第63條第1 項第3 款（裁決書漏第1 項第3 款）之
    規定，記違規點數3 點等語。
三、按「人民違反法律上之義務而應受行政罰之行為，法律無特
    別規定時，雖不以出於故意為必要，仍須以過失為其責任條
    件。」此觀司法院釋字第275 號解釋前段意旨甚明，雖其中
    段復謂：「但應受行政罰之行為，僅須違反禁止規定或作為
    義務，而不以發生損害或危險為其要件者，推定為有過失，
    於行為人不能舉證證明自己無過失時，即應受處罰。」自其
    反面言，倘行為人能證明其自己無過失時，仍不受行政處罰
    。是行政罰法第7 條第1 項規定：「違反行政法上義務之行
    為非出於故意或過失者，不予處罰。」揆其立法意旨略謂：
    現代國家基於有責任始有處罰之原則，對於違反行政法上義
    務之處罰，應以行為人主觀上有可非難性及可歸責性為前提
    ，如行為人主觀上並非出於故意或過失情形，應無可非難性
    及可歸責性等語，即本斯旨。又所謂過失，乃指應注意，並
    能注意，而疏未注意之情形，若於客觀上，委實不能注意，
    即難以歸咎，自無過失可言。次按法院受理交通事件，準用
    刑事訴訟法之規定，道路交通管理處罰條例第89條前段定有
    明文，是刑事訴訟法第154 條關於「犯罪事實應依證據認定
    之，無證據不得認定其犯罪事實」規定及最高法院40年台上
    字第86號判例所揭示「事實之認定，應憑證據，如未能發現
    相當證據，或證據不足以證明，自不能以推測或擬制之方法
    ，為裁判基礎。」之旨，於法院審理行為人違反道路交通管
    理處罰條例案件時，當有其適用。易言之，法院於審理行為
    人違反道路交通管理處罰條例案件，為事實之認定時，如就
    原處分機關所認定之行為人違規事實尚乏積極證據，或仍有
    合理之懷疑，而無從確信行為人有該當於道路交通管理處罰
    條例各該處罰條文之構成要件事實時，即應依刑事訴訟法上
    之「罪疑唯輕原則」，作對受處分人有利之認定。
四、經查：訊據證人即本件舉發員警楊鎮嘉於本院訊問時結證陳
    稱：本件違規罰單是伊所舉發製作，當時伊行經玉成街北往
    南往八德路路口，伊之方向係綠燈，違規人即異議人林秀美
    當時是從八德路過來，其行車的方向是紅燈，伊看異議人當
    時應該是要直行，伊經過路口異議人的車頭前面時，伊看異
    議人應該是要直行，伊就一直看異議人，對其鳴按喇叭，並
    比前方燈號給異議人看表示已經是紅燈，要異議人不要繼續
    往前走，但伊當時只有比手勢並無開口與異議人說話，異議
    人當時車窗沒有打開，但車子有頓一下，異議人反而左轉過
    路口，當時異議人並無加速行駛，就是慢慢滑行，時速約5
    至10公里，伊比手勢的方式是只有把右手往上比，而當時異
    議人行向紅燈的號誌是在伊的右前方，伊是往右前上方比號
    誌給異議人看，伊當時是騎乘警用巡邏機車，穿著警察制服
    及反光警用背心，背心會反光很亮，異議人左轉過去後沒有
    加速，比滑行出來的速度快一點而已等語明確（本院卷第22
    至24、28頁參照），可知證人在路口看見異議人所駕車輛當
    時並未與異議人言語對談，而係以手勢比向其右前上方而為
    異議人所視見之情甚明。另參以卷附違規現場照片及證人當
    庭繪製之現場圖1 紙可知，玉成街與八德路四段為一處交岔
    路口，證人於玉成街綠燈時開始往前行駛，至八德路紅燈號
    誌前，以手指往右前上方比著燈號，主觀上係欲指示異議人
    勿繼續直行闖紅燈，惟以異議人方向觀看，證人往右前上方
    比出手勢之方向適為異議人左前方，客觀上異議人見該手勢
    確有可能誤認證人係指示異議人應往其左前方行駛，異議人
    因依證人指示左轉至玉成街並停靠路旁，亦非違於常理。況
    異議人既明知執行公務之員警在其前方對其作手勢，當無刻
    意仍在員警面前違規闖紅燈之理，且異議人當時向前滑行及
    左轉之速度均慢，而證人比劃之右前上方又適巧與異議人車
    輛行駛方向相合，如依證人所述異議人當時原應該是要直行
    ，卻於看到證人在前面手勢往右前上方比劃後進而轉為左轉
    ，異議人之左轉堪認與證人之上開比劃動作有因果關係，準
    此可證異議人主觀上確係因證人之朝右前方比劃之動作而左
    轉，則其所辯，尚屬有據，是證人上開比劃手勢動作，極易
    使異議人誤認係指示其左轉，自難期待異議人當時能夠注意
    並遵守號誌之規定。且按汽車行駛至交岔路口，其行進、轉
    彎，應遵守燈光號誌或交通指揮人員之指揮，遇有交通指揮
    人員指揮與燈光號誌並用時，以交通指揮人員之指揮為準，
    道路交通安全規則第102 條第1 項第1 款定有明文。異議人
    行經上開路口，見證人前揭比劃手勢之動作，雖因誤認係員
    警之示意指揮要其左轉，亦難認有不合於上開交通安全規則
    所示行經交岔路口應依交通人員指揮之要求。基上，本件異
    議人雖有違反號誌之客觀情狀，惟其主觀上尚欠缺能注意之
    情事，異議人既未疏未注意，堪認並無故意、過失可言，參
    酌上述主、客觀環境上之因素與分析，堪認異議人上開所辯
    未悖乎事理，堪值採信。是異議人雖有上開闖紅燈行為，然
    僅堪認係其主觀上係為配合交通指揮人員之指揮，其主觀上
    並未認知係闖紅燈，是自無歸責可能，原處分機關認定異議
    人闖紅燈，即有未洽。
五、綜上所述，依上開證據資料，本件異議人主觀上是否有闖紅
    燈之故意、過失，仍有合理懷疑存在，本院復查無其他積極
    證據足認該車駕駛人有違規之故意、過失，即屬不能證明異
    議人有闖紅燈之違規。從而，本件異議人為此聲明異議，尚
    非無據，應由本院撤銷原處分，改諭知異議人不罰。
六、據上論斷，依道路交通案件處理辦法第20條前段之歸定，裁
    定如主文。
中    華    民    國   100    年    3     月    28    日
                  交通法庭法  官  吳維雅
以上正本證明與原本無異。
如不服本裁定應於送達後5 日內向本院提出抗告狀。
                          書記官  劉育君
中    華    民    國   100    年    3     月    28    日